【裁判字號】    94,訴,5163
【裁判日期】    950629
【裁判案由】    侵權行為損害賠償
【裁判全文】
臺灣臺北地方法院民事判決              94年度訴字第5163號
原      告  丙○○
訴訟代理人  乙○○
被      告  榮福股份有限公司
法定代理人  甲○○
被      告  丁○○
共      同
訴訟代理人  蔡錦得律師
上開當事人間請求侵權行為損害賠償事件，本院於中華民國95年
6月14日言詞辯論終結，判決如下：
    主      文
被告應給付原告新臺幣拾萬仟零貳元及自民國九十四年七月
二十九日起至清償日止，按年利率百分之五計算之利息。
原告其餘之訴駁回。
訴訟費用由被告負擔百分之三十四，餘由原告負擔。
    事實及理由
一程序方面：按訴狀送達後，原告不得將原訴變更或追加他訴，
  但擴張或減縮應受判決事項之聲明者，不在此限，民事訴訟法
  第255條第1項第3款定有明文。原告起訴請求「被告應連帶給
  付原告新臺幣（下同）814,450元及自起訴狀繕本送達翌日起
  至清償日止按年利率5％計算之利息」，復於民國95年5月10日
  變更訴之聲明為「被告應連帶給付原告902,878元及自起訴狀
  繕本送達翌日起至清償日止按年利率5％計算之利息」，核屬
  擴張應受判決事項之聲明，其變更應予准許。
二原告起訴主張：
  (一)被告丁○○係被告榮福股份有限公司僱用之大貨車司機，於
    93年11月15日8時40分許，駕駛TN-567號自用大貨車執行職
    務，沿台北市○○○道由南向北行駛至仰德大道三段125 巷
    前方100公尺處，未打方向燈，亦未由左方後照鏡看後方有
    無來車，即強行左轉，致騎乘F28-061號重型機車行駛於同
    車道之原告因機車右側與大貨車車擦撞，連人帶車遭大貨車
    拖行數公尺，受有右手臂輾傷合併肌肉及皮膚壞死、左側橈
    骨與尺骨骨折、右膝裂傷、右腳跟撕裂傷等嚴重傷害，迄今
    多次手術治療，仍未痊癒。被告丁○○因執行職務駕駛大貨
    車肇事，過失不法侵害原告之健康、身體等權利，致原告受
    有財產及精神上之損害，爰依民法第184條第1項、第188 條
    第1項、第191條之2等規定，請求被告連帶賠償下列損害：
    ┌────┬─────┬─────────────┐
    │項目    │金額（元）│說明                      │
    ├────┼─────┼─────────────┤
    │機車維修│13,000    │                          │
    │費      │          │                          │
    ├────┼─────┼─────────────┤
    │減少勞動│53,376    │原告受傷前打工平均月收入約│
    │能力    │          │6,672元，受傷期間8個月無法│
    │        │          │工作，受有損害為53,376元。│
    ├────┼─────┼─────────────┤
    │醫療費  │95,078    │原告醫療費用共計194,528元 │
    │        │          │，扣除已受領之機車強制險保│
    │        │          │險金99,450元，尚得向被告請│
    │        │          │求25,078元。              │
    ├────┼─────┼─────────────┤
    │房屋租金│42,000    │原告因就學租屋，平均每月租│
    │        │          │金6,000元，已預繳一年，今 │
    │        │          │因休學無法使用房屋，受有租│
    │        │          │金損害。                  │
    ├────┼─────┼─────────────┤
    │學雜費  │55,424    │原告因受傷於93學年度開學後│
    │        │          │休學，無法退費，受有繳納學│
    │        │          │費之損害。                │
    ├────┼─────┼─────────────┤
    │看護費  │144,000   │原告受傷後由父母看護3個月 │
    │        │          │，以每天1,600元計算看護費 │
    │        │          │用，共計144,000元。       │
    ├────┼─────┼─────────────┤
    │精神損害│500,000   │                          │
    ├────┼─────┼─────────────┤
    │共計    │902,878   │                          │
    └────┴─────┴─────────────┘
  (二)依台北市車輛行車事故鑑定覆議委員會鑑定覆議意見書（以
    下簡稱覆議意見書），可證系爭車禍之肇事主因為被告丁○
    ○左轉未注意後方來車，致擦撞原告所騎乘之機車：
    (1)覆議意見書維持台北市車輛行車事故鑑定委員會鑑定意見
      書（以下簡稱鑑定意見書）之見解，即被告丁○○左轉未
      注意後方來車，為肇事主因。依鑑定意見書所載，被告丁
      ○○左轉時並未緊靠雙黃線，可證被告丁○○車輛確靠路
      邊行駛，欲駛出左轉時應注意後方有無來車而未注意，是
      為肇事主因。另鑑定意見書指原告涉嫌路口超車，然覆議
      意見書改變見解，認因被告丁○○所駕駛之車輛停放於路
      邊，原告騎機車由其左側通過「難謂有路口超車之嫌」，
      並補充意見謂「仰德大道南向北僅劃設一線快車道及一線
      慢車道，重機車得在快慢車道行駛，B車（即原告所駕駛
      之機車）行駛快車道並無違規」。
    (2)覆議意見書仍採原告於鑑定委員會中所稱行車時速約50至
      60公里，而維持原告涉嫌超速行駛為肇事次因。然原告僅
      係大概推測，並無其他證據，不能據此認定原告確有超速
      行駛。且覆議意見書亦僅謂原告「涉嫌」超速行使，而無
      法斷言原告確有超速行駛。縱認原告確有超速行駛之實，
      然該超速行為與事故之發生並無相當因果關係，不得因此
      認定原告對事故之發生具有過失。因若原告速度達60-70
      公里，速度更快、違反規範的強度更大，卻反而可避開被
      告車輛左轉之時機，事故即不會發生。故同樣為超速行為
      ，卻產生兩種結果，可見超速行為與事故之發生客觀上並
      不具有相當因果關係。
    (3)被告辯稱原告之機車並未擦撞被告丁○○所駕駛之大貨車
      ，而係自行撞至大客車車底而受傷。然由台北市○○○○
      道路交通事故證明書所載肇事情形：「TN-5672號自大客
      車沿仰德大道三段南向北行駛第一車道至肇事地點左轉時
      ，左側車身與沿同向車道行駛F28-061號重機車右側車身
      擦撞而肇事。」，及被告丁○○於93年11月15日之談話紀
      錄自承：「…當我行駛至肇事地點時，聽到一聲撞擊聲，
      我才知道我車左後側與由仰德大道南向北行駛之F28-061
      號重機車右側車身擦撞而肇事。」，顯見事故發生確係「
      被告丁○○所駕駛之TN-5672號自大客車之左側車身，與
      沿同向車道原告所騎乘之F28-061號重機車右側車身發生
      擦撞」。
  (三)對被告答辯之意見：
    (1)民法第213條第1項雖規定損害賠償以回復原狀為原則，然
      同條第3項規定：「第一項之情形，債權人得請求支付回
      復原狀所必要之費用，以代回復原狀。」其修正理由係為
      合乎實際需要，並使被害人獲得更周全之保障，爰參考德
      國民法第249條後段之立法例，使被害人取得選擇權，故
      於回復原狀之場合，受害人可選擇「由加害人回復原狀」
      或「請求自行回復原狀所需之費用」。且條文並未規定被
      害人應定期催告加害人為回復原狀，何況原告及其家人多
      次口頭催請被告出面解決，被告均未置理。故原告自行回
      復原狀再向被告請求所支出之費用仍為回復原狀，應以實
      際修復所需之支出費用13,000元為加害人之賠償額。又因
      非為金錢賠償，無交易上減損或增值問題，無須考慮機車
      折舊情形。
    (2)原告因右手遭被告貨車輾傷後肌肉、皮膚持續壞死，若繼
      續住院只有不斷重複清瘡、包紮動作，如此皮膚無法休息
      再生，且醫生亦不敢保證能復原。故原告即辦理出院，後
      經人介紹至健群推拿養生館敷以草藥治療，治療數次後確
      有長出新皮膚，現仍持續治療恢復中，其費用屬必要之醫
      療費用，非謂必須於傳統醫院治療始算必要醫療費用。該
      養生館為有牌之推拿師所執業，亦有合格之營業執照。
    (3)按「因侵權行為致身體受有傷害，訴請賠償義務人賠償，
      法院恆要求賠償權利人提出證明文件，倘出具該證明文件
      而需支付費用時，是項證明書費之支出即難謂與傷害間無
      相當因果關係，而非不得請求一併賠償。」（最高法院89
      年度台上字第2070號裁判要旨參照）。又依最高法院78年
      4月18日第9次民庭決議亦表示，民法第193條所謂增加生
      活上之需要，係指被害以前並無此需要，因為受侵害始有
      支付此費用之需要而言。因此身體或健康受不法侵害，需
      住院治療，於住院期間所支付之膳食費用，應屬增加生活
      上需要之費用，加害人應予賠償。故診斷證明書費及伙食
      費之支出均係因被告侵權行為所致之必要支出費用，原告
      自得請求被告賠償。
    (4)按親屬照顧被害人之起居，固係出於親情，但親屬看護所
      付出之勞力，並非不能評價為金錢，只因兩者身分關係密
      切而免除支付義務，此種親屬基於身分關係之恩惠，自不
      能加惠於加害人，故應衡量及比照僱用職業護士看護情形
      ，認被害人受有相當看護費之損害，得向加害人求償（最
      高法院93年度台上字第472號判決參照）。原告所請求一
      天1600元之看護費已較社會一般行情僱請全日專業看護一
      天所需費用00000-00000元為低。原告全身多處骨折，右
      手臂肌肉皮膚壞死，傷勢嚴重，療養前期完全無法自行料
      理日常生活，故3個月之看護期間實為合理。
    (5)所謂「喪失或減少勞動能力」係指職業上或工作上之勞動
      能力全部或一部喪失之情形。故只要有從事工作即有勞動
      能力，與其是否為正職或兼差無關。原告事故發生時為大
      二學生，已有足夠之勞動能力，自得請求被告給付療傷期
      間因減少工作能力所致之薪資損失。
    (6)按「損害賠償，除法律另有規定或契約另有訂定外，應以
      填補債權人所受損害及所失利益為限。依通常情形或依已
      定之計畫、設備或其他特別情事，可得預期之利益，視為
      所失利益。」民法第216條定有明文。原告因北上求學與
      人合租房屋，平均每人每月租金6,000元，已一次繳清93
      年6月至94年6月之租金。今原告於93年11月15日因被告之
      侵權行為致重傷，休學一年而無法繼續居住，所繳93年12
      月至94年6月共7個月之房租亦無法退回。因原告已預繳一
      年租賃費用，往後一年就所承租之房屋享有租賃權，此為
      原告可得預期之利益，即為民法第216條第2項所指之「所
      失利益」，故原告得請求被告賠償。
    (7)原告因被告之侵權行為致重傷，不得已休學一年養傷，前
      已繳交之93年9月至94年1月之93年度第一學期學雜費無法
      退費。而原告於94年8月復學時，尚須重新註冊並繳交上
      開93年度第一學期之學雜費55,424元整，此係因被告之侵
      權行為致原告需再次繳交93年度第一學期之學雜費，為原
      告所受之積極損害，自得請求被告賠償。
    (8)按「受僱人因執行職務，不法侵害他人權利，被害人受有
      非財產之損害，請求該受僱人及其僱用人連帶賠償相當金
      額之慰撫金時，法院對於慰撫金之量定，應斟兩造（包括
      負連帶賠償責任之僱用人在內）之身分地位及經濟狀況等
      關係定之，不宜單以被害人與實施侵權行為之受僱人資力
      為衡量之標準。」（最高法院74年度第9次民庭會議參照
      ）。被告榮福股份有限公司為被告丁○○之僱用人，其實
      收資本額高達3億5900萬元，資力雄厚，應無無法負擔50
      萬元精神慰撫金之情。且事故發生時原告為大二學生，突
      遭此事變致右手臂肌肉、皮膚壞死潰爛，未來是否能治癒
      抑或惡化變成殘廢均未可知，大好前程頓時蒙上一片陰影
      ，如此打擊對正值青春年華之原告生理、心理所致創傷，
      實無法言諭！故請求500,000元之精神慰撫金稍慰其所承
      傷痛，實為正當合理。
  (四)聲明：被告應連帶給付原告902,878元及自起訴狀繕本送達
    翌日起至清償日止按年利率5％計算之利息。
三被告答辯稱：
  (一)系爭車禍被告丁○○無過失，被告榮福股份有限公司亦不負
    連帶賠償之責任：
    被告丁○○於93年11月15日8時40分許，駕駛TN-567號自大
    貨車，沿台北市○○○道由南向北行駛，至仰德大道三段
    125巷前方100公尺處停車起步，並打左方向燈左轉彎，已左
    轉彎後，原告所駕駛F28-061號重型機車，以每小時50至60
    公里之速度超速行駛，於仰德大道三段125巷路口超車時，
    疏未注意，致原告機車未擦撞貨車，自行撞至TN-567號自大
    貨車車底，因而受傷。被告丁○○未有過失，不負過失責任
    ，被告榮福股份有限公司亦不負連帶責任。
  (二)鑑定意見書有疏誤，覆議意見書有違經驗法則：
    (1)由道路交通事故現場圖之現場擦地痕跡顯示，原告所駕駛
      F28-061號重型機車，係由內側車道行駛及超速行駛，鑑
      定意見書及覆議意見書未注意及之。
    (2)由道路交通事故現場圖顯示，被告丁○○所駕駛TN-567
      號自大貨車，沿台北市○○○道由南向北行駛，至仰德大
      道三段125巷前方100公尺處停車起步，並打左方向燈左轉
      彎，已左轉彎近90度，車身與仰德大道近垂直，依職業駕
      駛之經驗及敏感，暨當時駕駛所處駕駛座位置及駕駛面向
      ，應已注意到其左後方或左方，無其他車輛（含機車）行
      駛，始敢將車身左彎近90度，此為經驗法則。鑑定意見書
      及覆議意見書認被告丁○○所駕駛TN-567號自大貨車左彎
      未注意到其後方來車為肇事主因，與經驗法則有違。
    (3)原告機車未擦撞貨車，原告所駕駛F28-061號重型機車，
      因急於趕赴中國文化大學上課，以每小時50至60公里之速
      度超速行駛，於仰德大道三段125巷路口超車時，疏未注
      意，機車倒地拖行，由現場擦地痕跡可證，再由原告診斷
      證明書所載，原告傷勢僅為單純左側橈骨尺骨骨折，而被
      告丁○○駕駛TN-567號自大貨車，左後側未濺有血跡，證
      明原告機車雖有擦地痕跡但未擦撞到貨車，如有擦撞到貨
      車，依常情原告早已頭破血流滿面，生命垂危。
    (4)被告丁○○駕駛TN-567號自大貨車，沿台北市○○○道由
      南向北行駛，至仰德大道三段125巷前方100公尺處停車起
      步，並打左方向燈左轉彎，已左轉彎後，依經驗法則，駕
      駛TN-567號自大貨車，其速度必緩，被告所稱：大貨車突
      然左轉彎，致其閃避不及等語，不符常理。
  (三)退一步言，被害人與有過失：
    鑑定意見書認為原告以每小時50至60公里之速度超速行駛，
    及於仰德大道三段125巷路口超車，故系爭車禍發生，顯然
    被害人與有過失。
  (四)原告請求之賠償金額，答辯如次：
    (1)減少勞動能力53,376元部分：
      原告為私立文化大學數學系在學學生，職業為學生，非就
      業之社會人士，自無減少勞動能力53,376元可能，其假日
      就職達8小時，與其職業為學生之事實不合，復無證據證
      明其主張之拿帕里公司電匯款項為其何時打工之工資，時
      薪多寡，又其收入並無扣繳憑單可稽。退一步言，又未扣
      除其因傷未工作所節省之勞務、時間、交通費之支出。
    (2)機車維修費13,000元部分：
      依民法第213條第1項規定，關於損害賠償之方法以回復原
      狀為原則，原告未定期催告被告負回復原狀，其肆意自行
      修繕，已不合法，已有不實之處，又其所提示之收據，並
      未列修護項目之單價、數量，有不實之處，其所提示之收
      據，為私文書，被告否認其真正，被告拒絕給付。
    (3)醫療費用25,078元部分：
      健保給付部分，應予扣除。原告已聲請機車強制責任理
        賠金，自無重複聲請汽車（貨車）強制責任理賠金之理
        。
      健群推拿養生館出具之50,000元醫療費用證明書，因非
        合格之醫師所出具，非屬必要之醫療費用，又為私文書
        ，被告否認其真正。另原告所提國術損傷整復師證書，
        因非合格之醫師證照，如有所謂國術損傷整復行為，非
        屬醫師醫療行為，其費用非屬必要之醫療費用，又為私
        文書，被告否認其真正。
      另診斷證明書、伙食費，屬非必要之醫療費用，應予剔
        除。（參考最高法院89年台上字第1485號判決）
      博愛堂國術損傷整復所開立之95年5月1日證明書50,000
        元部分，因非合格之醫師所出具，非屬醫師醫療行為，
        又無明細，非屬必要之醫療費用，又為私文書，被告否
        認其真正。
      南棉企業有限公司所開立外科耗材、繃帶、棉花、紗布
        20,000元部分，因非合格之醫師所出具，非屬醫師醫療
        行為，又無明細，非屬必要之醫療費用，又為私文書，
        被告否認其真正。
    (4)租金損害42,000元部分租金支出與系爭車禍無相當因果關
      係，其租約為私文書，被告否認其真正。
    (5)精神慰撫金500,000元部分被告丁○○學歷偏低，又無
      恒產，其經濟能力及社會地位偏低原告各請求精神慰撫
      金50萬元，顯屬偏高不公平，超乎被告負擔能力，請求准
      予減免。
    (6)學雜費55,424元部分與系爭車禍無相當因果關係，且原告
      已接受及享有中國文化大學施教之利益，應予剔除。
    (7)親屬看護費144,000元部分與系爭車禍無相當因果關係，
      被告否認原告輕傷需由專業看護照顧及其親屬有看護照顧
      之事實，看護照顧期間長達3個月，看護照顧費每日高達
      1,600元，應予剔除。再原告之親屬非受專業看護之訓練
      ，其主張比照專業看護之薪，亦有不合。
  (五)聲明：原告之訴駁回。
四本院之判斷
  (一)原告主張：被告丁○○係被告榮福股份有限公司僱用之大貨
    車司機，於93年11月15日8時40分許，駕駛TN-567號自用大
    貨車執行職務，沿台北市○○○道由南向北行駛，至仰德大
    道三段125巷前方100公尺處左轉時，與騎乘F28-061號重型
    機車行駛於同車道之原告相撞，原告因此受有右手臂輾傷合
    併肌肉及皮膚壞死、左側橈骨與尺骨骨折、右膝裂傷、右腳
    跟撕裂傷傷害等情，業據提出台北市○○○○道路交通事故
    證明書、道路交通事故現場圖、鑑定意見書及診斷證明書等
    影本為證，被告亦不爭執，自堪信為真實。
  (二)原告主張被告丁○○有過失，為被告所否認，並答辯如前所
    述。經查：
    (1)按「汽車行駛至交岔路口，其行進、轉彎，應依左列規定
      ：…二車輛行至無號誌或號誌故障而無交通警察指揮之交
      岔路口，支線道車應暫停讓幹線道車先行。未劃分幹、支
      線或同為幹線道或支線道者，轉彎車應暫停讓直行車先行
      ；如同為直行車或轉彎車者，左方車應暫停讓右方車先行
      。…六轉彎車應讓直行車先行。但直行車尚未進入交岔路
      口，而轉彎車已達中心處開始轉彎，直行車應讓轉彎車先
      行。」、「汽車迴車時，應依左列規定：…五汽車迴車前
      ，應暫停並顯示左轉燈光或手勢，看清無來往車輛，並注
      意行人通過，始得迴轉。」、「汽車行駛時，駕駛人應注
      意車前狀況及兩車併行之間隔，並隨時採取必要之安全措
      施。」道路交通安全規則第102條第2款、第6款、第106條
      第5款、第94條第3項分別定有明文。
    (2)依卷附道路交通事故現場圖、鑑定意見書及覆議意見書所
      載可知：肇事地點為無號誌之交岔路口，限速40公里，被
      告丁○○之大貨車原停於仰德大道三段路邊，嗣起步由南
      向西駛至肇事路口左轉時，其左側車身與同向同車道行駛
      之原告機車右側車身相撞，致大貨車左後側有擦撞痕，機
      車左前側有擦痕，原告自陳其時速為50至60公里等情。參
      酌機車之擦地痕始於距大貨車肇事後停車處四點八公尺，
      已接近路口，而機車左前側有擦痕，另大貨車係左後側有
      擦撞痕，且於肇事後停車角度幾與兩車原行車方向垂直等
      情，可知機車在與大貨車相撞前應已失控倒地，當時大貨
      車應已在機車前方約四公尺前左轉中；設若兩車係在擦地
      痕始點相撞，則大貨車當時因正開始左轉，應僅車頭較偏
      向左側，故機車若由其左側超車，大貨車身擦撞痕應係在
      左側前方，而非左側後方。故系爭行車事故之發生，應係
      大貨車左轉時未注意看清無來往車輛且未讓已接近路口之
      直行機車先行及機車超速且未注意車前狀況所致，參酌上
      開道路交通安全規則之規定，兩車同有肇事原因。鑑定意
      見書及覆議意見書亦均採此見解。故被告辯稱原告就損害
      之發生與有過失，為有理由。綜合上開事證，應認兩造就
      系爭行車事故之發生各應負一半之責任。
  (三)被告丁○○係被告榮福股份有限公司僱用之大貨車司機，因
    執行職務，過失不法侵害原告之身體、健康，原告依民法第
    184條第1項、第188條第1項前段、第193條第1項、第195 條
    第1項規定，請求被告連帶賠償其損害，自無不合。至於原
    告請求之損害賠償金額是否有理由，茲分述如下：
    (1)減少勞動能力53,376元部分：
      原告主張：其受傷前每月打工收入為6,672元等情，業據
      提出與所述相符之存款存摺影本所載拿帕里股份有限公司
      電匯款項及扣繳憑單影本為證，堪信為真實。故原告請求
      因8個月無法工作，減損勞動力之損害53,376元，為有理
      由。
    (2)機車維修費13,000元部分：
      按「負損害賠償者，除法律另有規定或契約另有訂定外，
      應回復他方損害發生前之原狀。」、「第1項之情形，債
      權人得請求支付回復原狀所必要之費用，以代回復原狀。
      」民法第213條第1項、第3項定有明文。原告之機車於系
      爭車禍後應有損壞，則原告主張：其自行修復機車之費用
      為13, 000元等語，並提出收據影本2張為證，堪信為真實
      。被告雖辯稱：該收據未列修護項目之單價、數量，有不
      實之處等語，然上開收據已載明項目、數量，尚難以未列
      單價而認為不實。故原告請求被告支付回復原狀所必要之
      費用13,000元，以代回復原狀，為有理由。
    (3)醫療費用194,528元部分：
      原告主張：其支出醫療費用共計194,528元等語，業據提
      出醫療費用收據、證明書及估價單為證，依所載實際支付
      之費用計算，不含全民健康保險負擔金額、伙食費用及證
      明書費用，共計195,952元，原告請求194,528元，自無不
      許。被告雖辯稱：周碩泓非合格醫師，其出具證明書所載
      敷藥費亦非必要之醫療費用，另南棉企業有限公司之估價
      單非合格之醫師所出具，且所載外科耗材、繃帶、棉花、
      紗布共20,000元無明細，非屬必要之醫療費用等語，然周
      碩泓係國術損傷整復師，有原告所提證書影本為證，依該
      證明書載明：原告因車禍造成右手臂皮膚及肌肉壞死而前
      往敷藥等語，核與原告所受傷害情形相符，難認其敷藥不
      實或其敷藥費非必要之醫療費用。另依原告嚴重外傷情形
      ，南棉企業有限公司出具之估價單所載外科耗材、繃帶、
      棉花、紗布均難認非屬必要物品，其費用應認係必要之醫
      療費用。被告所辯不足採。
    (4)親屬看護費144,000元部分：
      按親屬照顧被害人之起居，固係出於親情，但親屬看護所
      付出之勞力，並非不能評價為金錢，只因兩者身分關係密
      切而免除支付義務，此種親屬基於身分關係之恩惠，自不
      能加惠於加害人，故應衡量及比照僱用職業護士看護情形
      ，認被害人受有相當看護費之損害，得向加害人求償（最
      高法院93年度台上字第472號判決參照）。原告因系爭車
      禍受有右手臂輾傷合併肌肉及皮膚壞死、左側橈骨與尺骨
      骨折、右膝裂傷、右腳跟撕裂傷傷害，已如前述，堪認原
      告傷勢嚴重，難以自理生活，而有賴他人全日看護之必要
      。則原告主張：其因傷勢嚴重，療養前期完全無法自行料
      理日常生活，故有3個月全賴父母看謢其由父母看護，得
      比照僱用職業看護情形，向被告請求賠償相當於看護費用
      之損害等語，為有理由。而原告請求按每日1, 600元計算
      看護費，難認高於社會一般職業看護之行情，被告徒言過
      高，並無依據。故原告請求被告賠償3個月之看護費用損
      害共144,000元，為有理由。
    (5)原告請求精神慰撫金部分，衡酌兩造社會地住與經濟情況
      ，認原告請求40萬元為適當。
    (6)至於原告主張於系爭車禍前已付之租金42,000元及學雜費
      55,424元部分，因與系爭車禍無相當因果關係，難認係被
      告丁○○侵權行為造成之損害；且原告支付上開租金及學
      雜費，其預期之利益為使用房屋及上學，並非取回該租金
      及學雜費，亦難認原告得以可得預期之利益損失為由，請
      求金錢賠償。原告此部分主張不可採。
    (7)總計原告之損害額為804,904元，然因原告與有過失，應
      負一半之責任，故原告得請求賠償之損害額為402,452元
      。而原告已受領之機車強制險保險金99,450元，為兩造所
      不爭執，則依強制汽車責任保險法第32條：「保險人依本
      法規定所為之保險給付，視為被保險人損害賠償金額之一
      部分；被保險人受賠償請求時，得扣除之。」之規定，原
      告得請求之損害額402,452元應扣除99,450元，故原告尚
      得向被告請求303,002元。
五綜上所述，原告依過失侵權行為之法律關係，請求被告賠償
  303,002元及自起訴狀繕本送達翌日即94年7月29日起至清償日
  止按年利率5％計算之法定遲延利息，為有理由，應予准許，
  原告逾此部分之請求，為無理由，應予駁回。
六本件事證業已明確，兩造其餘主張陳述及所提之證據，經本院
  審酌後，認均不足以影響本判決之結果，均毋庸再予論述，附
  此敘明。
七據上論結，原告之訴為一部有理由，一部無理由，依民事訴訟
  法第79條，判決如主文。
中    華    民    國    95    年     6    月    29    日
                    民事第四庭  法  官  林玲玉
以上正本係照原本作成。
如對本判決上訴，須於判決送達後20日內向本院提出上訴狀。
中    華    民    國    95    年     6    月    29    日
                                書記官  江虹儀


司法院資訊處製作；財團法人民間司法改革基金會備份。
